【裁判字號】    94,訴,1500
【裁判日期】    950322
【裁判案由】    搶奪等
【裁判全文】
臺灣高雄地方法院刑事判決              94年度訴字第1500號
公  訴  人  臺灣高雄地方法院檢察署檢察官
被      告  戊○○
                    （現於臺灣高雄監獄執行中）
            庚○○
                    （現於臺灣屏東監獄執行中）
共      同
指定辯護人  本院公設辯護人壬○○
上列被告等因搶奪等案件，經檢察官提起公訴（94年度偵字第
9544號）及移送併辦（94年度偵字第13029 號、94年度偵字第
13029號），本院判決如下：
    主  文
林重陽共同連續意圖為自己不法之所有，而搶奪他人之動產，處
有期徒刑貳年拾月；又共同意圖為自己不法之所有，以不正方法
由收費設備取得他人之物，處有期徒刑肆月。應執行有期徒刑參
年。庚○○共同連續意圖為自己不法之所有，而搶奪他人之動產
，處有期徒刑貳年肆月；又共同意圖為自己不法之所有，以不正
方法由收費設備取得他人之物，處有期徒刑肆月。應執行有期徒
刑貳年陸月。
    事  實
一、戊○○或與庚○○，或與辛○○（由檢察官另案起訴），或
    與鐘文鴻（本院另案審理），共同基於意圖為自己不法所有
    之概括犯意聯絡（鐘文鴻基於意圖自己不法所有之犯意），
    自民國94年1 月7 日下午7 時50分許起，至同年4 月1 日晚
    上8 時許止，連續在附表所示之時間、地點，趁如附表所示
    被害人等人獨自一人在路上行走或騎乘機車之際，以附表所
    示之行為人組合，自後騎乘機車伺機接近被害人，再由後座
    之人徒手突然伸手行搶，其中除如附表編號9 之犯行未得手
    外，餘則搶得如附表所示之被害人皮包及置放其內之現金、
    信用卡、手機、證件等財物，得手後騎機車逃逸。又戊○○
    、辛○○2 人當場於行搶如附表編號8 之被害人己○○時，
    致己○○受有如附表所示之傷害，嗣在己○○皮包內發現該
    卡內有一小紙張上寫有數字而知悉金融卡之密碼，復與庚○○共同基於意圖為自己不法所有之犯意聯絡，由辛○○於94
    年3 月22日晚上6 時許，前往在高雄市楠梓區健仁醫院某銀
    行自動提款機內，以輸入己○○該金融卡密碼之不正方法，
    自該自動付款設備詐領己○○所有存於臺灣銀行帳戶內之存
    款新台幣（下同）6 萬元，得手後與林重陽、庚○○3 人共
    同朋分花用。嗣於94年4 月3 日下午4 時30分許，在高雄市
    楠梓區○○路361 號魔力小子網咖為警查獲。
二、案經高雄市政府警察局楠梓分局報告臺灣高雄地方法院檢察
    署檢察官偵查起訴及移送併辦。
    理  由
一、本判決所引用各項證據，檢察官、被告及辯護人於審判程序
    中對其證據資格均不爭執。而關於供述證據部分，證人辛○○於審判外即警詢中就附表編號6 、8 所示被告庚○○犯行
    之陳述，與本院審理時證述不符，審酌辛○○警詢筆錄製作
    當時情況，並無違法取證之情事，其於本院審理時亦未爭執
    警詢當時有何不當詢問之情形，依刑事訴訟法第159 條之2
    之規定，應認有證據能力。又證人姚勝宗、江玉霞、甲○○
    、乙○○、鐘文鴻、蘇文章、於警詢中所為陳述，均為被告
    以外之人於審判外之陳述，性質亦屬傳聞證據，本院審酌其
    作成時之情況，未見警員有何違法取證之可能及必要，故以
    之作為證據應屬適當，依同法第159 條之5 第1 項之規定，
    認均有證據能力。再證人姚勝宗、江玉霞、甲○○於偵查中
    所為證述，均經依法具結，以之作為證據，並未有顯不適當
    之情況，依同法第159 條之1 第2 項，亦認有證據能力。另
    證人丙○○另案於94年9 月27日在本院94年度訴字第997 號
    案件審理中之證述，依同法第159 條之1 第1 項，自得為證
    據。至其他卷內具陳述性質之傳聞書面及非供述證據，均經
    本院於審理時依法定調查證據程序及法定調查方法逐一調查
    ，並經當事人表示意見，故該等證據資料自均有證據能力，
    得為本案認定事實之依據，合先敘明。
二、上揭事實，有證人辛○○、丁○○、己○○、林重陽、庚○○於本院審理中之證述及證人江玉霞、甲○○、乙○○、鐘
    文鴻、蘇文章、丙○○於警詢之陳述足為佐證，並有臺灣銀
    行楠梓分行94年6 月30日楠梓營字第09400029751 號函及所
    附提款明細表、本院94年度訴字第997 號案卷內之扣押筆錄
    、扣押物品目錄表、被害人蘇文章出具之贓物認領保管單各
    1 份；高雄市政府警察局楠梓分局扣押筆錄、扣押物品目錄
    表、己○○具領之贓物認領保管單及辛○○被查獲時之扣押
    筆錄、扣押物品目錄表、贓物認領保管單各1 份附卷可稽。
    被告林重陽於本院審理中就其如附表所示曾著手參與之犯行
    ，均供承不諱，被告庚○○就附表編號3 、4 、7 、9 所示
    之犯行，固亦坦白承認，然否認如附表編號6 、8 所示之犯
    行，辯稱：附表編號8 該件是林重陽與辛○○所為，我當時
    只是騎乘一部機車在後，距離他們約4 、5 百公尺，我並不
    知道他們要搶，也未見他們如何搶，我並沒有包抄之行為，
    但事後他們在分錢時，我有分得2 萬完，附表編號6 所示之
    犯行我沒有作云云。經查：
（一）附表編號6 所示犯行部分，證人丁○○到庭證稱：94年3
      月10日下午3 時許，我在高雄縣大社鄉○○路158 號住處
      走出來，因為我機車停在對面騎樓，我過馬路時，就有發
      現有一部機車慢慢騎經過，我有拿皮包在手上，我要將皮
      包放進機車置物箱裡時，就有2 名歹徒騎機車靠近我，機
      車後座的人就將我皮包搶走，我當時有抵抗，機車後座的
      人打我肩膀2 下等語（見本院卷第302 頁）。足見當天在
      大新路158 號處所確有2 名歹徒騎機車出手行搶被害人丁○○之事實發生。另據被告庚○○於警詢中自陳：我承認
      與辛○○有在高雄縣大社鄉○○路搶奪1 名婦女皮包等語
      （見高市警楠分三字第0940006592號卷第14頁，下稱警眷
      卷）；證人辛○○於警詢中亦陳稱：與庚○○在大社鄉○○路有行搶1 件等語（見警卷第19頁），2 人所述係經警
      員分別詢問，竟相吻合。而經辛○○帶同警員前往查證之
      地點，係在大新路一家7-11便利超商及附近商家，業經辛○○到庭證述無誤，該處與被害人丁○○遭搶之住處相距
      未逾2 分鐘行走路程，亦經丁○○證述明確（見本院卷第
      304 頁），是關於行搶地點亦堪稱相符。則若非被告庚○○與辛○○確於上開時、地有行搶被害人丁○○之事實，
      當不致於有此一致之陳述。是被告庚○○於本院審理時否
      認此件犯行，辛○○翻異前詞，改稱警詢時係隨便亂編云
      云，核屬避重就輕之詞，均不足採信。
（二）附表編號8 所示犯行部分，被告庚○○於警詢時供稱：當
      天林重陽騎乘辛○○竊得之藍色重型機車並搭載辛○○，
      我則騎乘林重陽所有之機車跟在其後，行經高雄市○○區
      ○○路與朝明路口時，由辛○○下手搶奪1 名正在行走婦
      女皮包後，至高雄市楠梓區○○○路（崛江網咖）巷內，
      搜取皮包內之財物後將上開皮包丟棄，由辛○○盜領6 萬
      元，我分得2 萬元等語（見警卷第6-7 頁）。被告林重陽
      於警詢時供稱：當天我與辛○○、庚○○分乘2 部機車，
      在楠梓區南陽國小前，由辛○○下手行搶1 名婦女皮包後
      ，再由辛○○持搶得之提款卡至健仁醫院內之銀行提款機
      盜領6 萬元，3 人再均分66000 元，庚○○並將皮包丟棄
      於高雄市楠梓區○○○路9-3 號旁空地等語（見警卷第
      13-14 頁）。證人辛○○於警詢中證稱：是我與林重陽共
      乘1 部黑色贓車，由林重陽載我，我出手行搶，另庚○○
      個人騎林重陽所有之機車在後，我們得手後發現皮包內1
      張紙條寫金融卡密碼，所以才到高雄銀行楠梓分行提款機
      去盜領，分3 次每次領2 萬，每人分得2 萬等語（見警卷
      第17頁）。3 人所陳述事發經過與內容均屬一致。被告庚○○於偵查中及本院審理時雖稱：當時距離他們很遠，有
      4 、5 百公尺，不知他們要行搶也未見如何行搶云云。證
      人林重陽、辛○○亦稱：被告庚○○未參與本件犯行，不
      知為何後來庚○○會出現云云。然按：意思之聯絡並不限
      於事前有所謀議，即僅於行為當時有共同犯意之聯絡，亦
      屬之，且其表示之方法，亦不以明示通謀為必要，即相互
      間有默示之合致，亦無不可（最高法院73年台上字第2364
      號判例意旨參照）。準此，被告庚○○既與被告林重陽及
      辛○○分乘2 部機車，由被告庚○○跟隨在後，其等若無
      隨機行搶之直接共同犯意聯絡，亦堪認有默示之合致，又
      雖嗣後實際出手行搶之人為辛○○，然被告庚○○既騎車
      在後，自有在行搶發生意外狀況時支援、應變之作用，難
      認其駕車在後跟隨之行為與本件搶奪無關，應認屬行為分
      擔之一種方式，是被告庚○○仍係共同參與本件搶奪之犯
      行無疑，惟被告庚○○既係騎車在後距離被告林重陽及辛○○約4 、5 百公尺遠，尚難認係一同在場實施，應不該
      當刑法第326 條第1 項、第321 條第1 項第4 款之「結夥
      三人以上而犯之」之加重搶奪條件，附此敘明。至被告雖
      辯稱距離另2 人甚遠，不知亦未見發生搶案，然其在被告
      林重陽行搶後轉入小巷內時，既能即時出現參與分贓，所
      辯不知云云，自無足取，而林重陽及辛○○事後證稱被告
      庚○○未參與行搶，事後才知庚○○騎車跟隨在後云云，
      異於前詞，所稱當有迴護被告庚○○之情，仍不足為被告
      庚○○有利之認定。
三、綜上所述，本件事證明確，被告2 人犯行，均堪以認定，應
    予依法論科。
四、核被告林重陽如附表編號1-5 、7 所為，均係犯刑法第325
    條第1 項之搶奪罪；如附表編號9 所為，係犯同法第325 條
    第3 項、第1 項之搶奪未遂罪；如附表編號8 所為，係犯同
    法之搶奪、傷害及由自動付款設備取得他人之物罪。被告庚○○如附表編號3 、4 、6-7 所為，均係犯同法第325 條第
    1 項之搶奪罪；如附表編號9 所為，係犯同法第325 條第3
    項、第1 項之搶奪未遂罪；如附表編號8 所為，係犯同法之
    搶奪、傷害及由自動付款設備取得他人之物罪。被告2 人與
    辛○○、鐘文鴻各參與如附表所示之搶奪犯行，互有犯意聯
    絡與行為分擔，均為共同正犯。又被告2 人為如附表編號8
    所示犯行時，明知奪取皮包有使己○○跌倒受傷之危險，仍
    基於不確定故意用力奪取，己○○一時重心不穩，摔倒在地
    ，致其右肩、腰部及頭部受傷，係以一行為犯搶奪及同法第
    277 條第1 項之傷害罪，為想像競合犯，應從一重之搶奪罪
    處斷。另被告等搶得己○○皮包後，持該皮包內己○○所有
    之提款卡至提款機操作而盜領6萬 元之行為，係犯同法第
    339 之2 第1 項由自動付款設備取得他人之物罪，亦有共同
    犯意聯絡與行為分擔，均為共同正犯，被告等所犯搶奪及由
    自動付款設備取得他人之物罪2 罪間，犯意各別，構成要件
    互殊，應予分論併罰。被告林重陽先後8 次、被告庚○○先
    後6 次搶奪犯行，時間緊接，手法相同，觸犯構成要件相同
    之罪名，顯係基於概括犯意反覆為之，均為連續犯，應依刑
    法第56條之規定，論以情節較重之被告2 人搶奪己○○部分
    之搶奪罪，並加重其刑。檢察官移送併辦部分（94年度偵字
    第9544號、94年度偵字第13029 號），均與起訴事實有連續
    犯之裁判上一罪關係，基於審判不可分原則，本院自應併予
    審理。爰審酌被告2 人均為青壯之年，卻不思以正當途徑獲
    取報酬，為一己貪念，竟多次在公眾往來之馬路，以2 人或
    3 人騎乘機車互為協力掩護之方式，針對騎機車或徒步之婦
    女，猝然接近後出手行搶，其中更有在白晝所犯者，顯見其
    等膽大行徑，足使一般社會大眾心生恐慌、畏懼，危害社會
    治安甚鉅，且其等犯行各有6 次與8 次之多，其中被害人己○○、乙○○因而身體受創，事後復盜領被害人己○○錢財
    ，使其受害加劇，行為自應受相當程度之刑事非難，而被告
    2 人前均有竊盜罪、毒品危害防制條例等前科，有臺灣高等
    法院被告前案紀錄表附卷可參，本件雖均未構成累犯，但足
    見其等素行不佳，亦有可責；另考量被告2 人犯罪後均大致
    坦承犯行，表示悔意，所搶得財物價值非鉅，及被告林重陽
    犯罪動機為車禍受傷後失業、被告庚○○為滿足毒癮而行搶
    等一切情狀，分別就所犯各罪量處如主文所示之刑，並定其
    應執行之刑。
五、至本件檢察官原起訴法條為刑法第56條、第325 條之連續搶
    奪罪，嗣復經檢察官當庭變更起訴法條為同法第327 條之常
    業搶奪罪。然按：刑法上所謂「常業」，指反覆以同種類行
    為為目的之社會活動之職業性犯罪而言，至於犯罪所得之多
    寡，是否恃此犯罪為唯一之謀生職業，則非所問（最高法院
    85年台上字第510 號判例意旨、89年台上字第2916號判決意
    旨參照）。故常業犯就其犯意而言，係以同一犯罪行為恃以
    維生之意思，反覆為之，具有同一不變犯意之連續性，就其
    犯罪行為客體內涵觀察，客觀上必須具有相當時間之連續性
    及可確定性，足以為生活之職業者，而非僅為偶發、短暫性
    ，不足為生活之職業者，即足當之，至於犯罪當時有無其他
    職業、犯罪時間之長短或所得多寡，並不影響其為常業犯之
    認定（最高法院93年度台上字第4967號判決意旨亦足資參照
    ）。查本件被告2 人雖以概括犯意，連續行搶他人財物，但
    係於前後不及3 月間緊密為之，雖有反覆性，但具有短暫性
    質，客觀上難認有「相當時間之連續性及可確定性」，而被
    告林重陽雖自承當時並無職業，但其失業原因係車禍受傷，
    原本係與父親駕駛吊車；被告庚○○則有臨時工之工作，行
    搶原因係毒癮難耐等情，均經被告2 人陳明在卷（見本院卷
    第341 頁），亦堪認被告2 人本件犯行具有「偶發性」，其
    應無以搶奪為常業而恃以維生之意思，尚難論其等以常業搶
    奪之罪。惟其搶奪之基本事實既屬同一，爰依法變更起訴法
    條，併此敘明。
據上論斷，應依刑事訴訟法第299 條第1 項前段第300 條，刑法
第28條、第56條、第325 條第1 項、第277 條第1 項、第339 條
之2 第1 項、第55條、第50條、第51條第5 款，判決如主文。
本案經檢察官癸○○到庭執行職務。
中    華    民    國    95    年    3     月    22    日
                  鳳山刑事第2 庭
                          審判長法  官  邱明弘
                                法  官  廖建瑜
                                法  官  李嘉益
以上正本證明與原本無異。
如不服本判決，應於收受送達後10日內向本院提出上訴書狀。
中    華    民    國    95    年    3     月    22    日
                                書記官  呂怜勳
附表：
   ┌──┬───┬─────┬───┬─────────────────┐
   │編號│被害人│時間及地點│行為人│    行搶手法及搶得物品            │
   ├──┼───┼─────┼───┼─────────────────┤
   │ 1  │丙○○│94年1月7日│林重陽│於94年1月7日下午7時10分許，在高雄 │
   │    │      │下午7 時50│鐘文鴻│縣大社鄉○○村○○街15巷35號前，由│
   │    │      │分許，在高│      │鐘文鴻獨自竊取蘇文章所有車牌號碼OI│
   │    │      │縣大社鄉中│      │I-049號重機車，得手後，將機車車牌 │
   │    │      │山路401 號│      │卸下，車體則棄置路旁，再將該車牌懸│
   │    │      │前        │      │掛於其所有車牌號碼XXK-990號重機車 │
   │    │      │          │      │上，嗣即由鐘文鴻騎乘該機車後載林重│
   │    │      │          │      │陽，並由林重陽徒手搶奪丙○○身上皮│
   │    │      │          │      │包1 只（內有現金400 元、數位相機1 │
   │    │      │          │      │台 、化妝品、健保卡）             │
   ├──┼───┼─────┼───┼─────────────────┤
   │ 2  │不詳  │94年2、3月│戊○○│由林重陽騎機車後載辛○○，並由許勝│
   │    │      │間某日下午│辛○○│德徒手搶奪2 名共乘機車後座之婦女皮│
   │    │      │4 、5 時許│      │包1 只（內有證件及3000元）        │
   │    │      │，在高雄市│      │                                  │
   │    │      │三民區建工│      │                                  │
   │    │      │路上      │      │                                  │
   ├──┼───┼─────┼───┼─────────────────┤
   │ 3  │不詳  │94年2、3月│戊○○│由林重陽騎機車後載庚○○，並由許力│
   │    │      │間晚上某時│庚○○│仁徒手搶奪某不詳婦女身上之皮包1 只│
   │    │      │許，在高雄│      │（內有200 元）                    │
   │    │      │市楠梓區德│      │                                  │
   │    │      │民路加工區│      │                                  │
   │    │      │門口前    │      │                                  │
   ├──┼───┼─────┼───┼─────────────────┤
   │ 4  │不詳  │94年3月初 │戊○○│由林重陽騎機車後載庚○○，並由許力│
   │    │      │某日，在高│庚○○│仁徒手搶奪某不詳婦女身上之皮包1 只│
   │    │      │雄縣大社鄉│      │（內有證件、現金5000元）          │
   │    │      │大社農會前│      │                                  │
   │    │      │          │      │                                  │
   ├──┼───┼─────┼───┼─────────────────┤
   │ 5  │江玉霞│94年3月5日│戊○○│林重陽騎機車後載辛○○，由辛○○徒│
   │    │      │晚上6 時45│辛○○│手搶奪江玉霞身上之皮包1 只（內有現│
   │    │      │分許，在高│      │金100 元、摩托羅拉牌V188手機1 支、│
   │    │      │雄市三民區│      │中央信託金融卡，身分證、健保卡各1 │
   │    │      │建工路上  │      │張、隨身聽1 台、鑰匙1 串、眼鏡1 付│
   │    │      │          │      │）                                │
   │    │      │          │      │                                  │
   ├──┼───┼─────┼───┼─────────────────┤
   │ 6  │丁○○│94年3月10 │庚○○│搶得丁○○身上皮包1 只（內有現金  │
   │    │      │日15日下午│辛○○│1000元、信用卡、金融卡、駕駛執照、│
   │    │      │3 時許，在│      │行車執照）                        │
   │    │      │高雄縣大社│      │                                  │
   │    │      │鄉○○路  │      │                                  │
   │    │      │158 號前（│      │                                  │
   │    │      │近金龍路）│      │                                  │
   ├──┼───┼─────┼───┼─────────────────┤
   │ 7  │甲○○│94年3月18 │戊○○│由林重陽騎機車後載庚○○，並由許力│
   │    │      │日下午4時 │庚○○│仁徒手搶奪甲○○身上之皮包1 只（內│
   │    │      │許，在高雄│      │有皮夾1 只、現金5000元、          │
   │    │      │縣大社鄉三│      │INNOSTREAMI2500手機1 支、金融卡2  │
   │    │      │民路328 號│      │張、信用卡、身分證、駕照、健保卡各│
   │    │      │前        │      │1 張）                            │
   ├──┼───┼─────┼───┼─────────────────┤
   │ 8  │己○○│94年3月22 │戊○○│由林重陽騎乘辛○○竊得之機車後載許│
   │    │      │日下午5時 │庚○○│勝德，庚○○騎乘一部機車跟隨在後約│
   │    │      │56分許，在│辛○○│4 、5 百公尺，以為支援、應變，嗣由│
   │    │      │高雄市楠梓│      │辛○○徒手搶奪己○○肩上之皮包1 只│
   │    │      │區○○路東│      │（內有現金6000元、身分證2 張、健保│
   │    │      │向西接近朝│      │卡1 張、行動電話1 具、台銀提款卡2 │
   │    │      │明路口    │      │張、郵局提款卡1 張、中國信託信用卡│
   │    │      │          │      │3 張、聯邦銀行及台新銀行信用卡1 張│
   │    │      │          │      │），並致己○○右肩、腰部及頭部受傷│
   │    │      │          │      │。嗣並由辛○○持該提款卡至提款機盜│
   │    │      │          │      │領6萬 元得手後，與林重陽、庚○○朋│
   │    │      │          │      │分花用。                          │
   ├──┼───┼─────┼───┼─────────────────┤
   │ 9  │乙○○│94年4月1日│戊○○│由林重陽騎機車後載庚○○，並由許力│
   │    │      │晚上8 時許│庚○○│仁徒手搶奪乙○○身上之皮包，未得逞│
   │    │      │，在高雄市│      │。拉扯時造成乙○○左腳趾、左腳背多│
   │    │      │楠梓區興楠│      │處擦傷（傷害部分未據告訴）、咖啡色│
   │    │      │路與楠梓東│      │手提包及眼鏡損壞。                │
   │    │      │街口      │      │                                  │
   └──┴───┴─────┴───┴─────────────────┘
附錄本案論罪科刑法條：
中華民國刑法第277 條 (普通傷害罪)
  傷害人之身體或健康者，處3 年以下有期徒刑、拘役或1 千元
  以下罰金。
  犯前項之罪因而致人於死者，處無期徒刑或7 年以上有期徒刑
  ；致重傷者，處3 年以上10年以下有期徒刑。
中華民國刑法第325條(普通搶奪罪)
  意圖為自己或第三人不法之所有，而搶奪他人之動產者，處6
  月以上5 年以下有期徒刑。
  因而致人於死者，處無期徒刑或7 年以上有期徒刑，致重傷者
  ，處3 年以上10年以下有期徒刑。
  第1項之未遂犯罰之。
中華民國刑法第339 條之2 （違法由收費設備取得他人之物罪）
  意圖為自己或第三人不法之所有，以不正方法由收費設備取得
  他人之物者，處1 年以下有期徒刑、拘役或3 千元以下罰金。
  以前項方法得財產上不法之利益或使第三人得之者，亦同。


司法院資訊處製作；財團法人民間司法改革基金會備份。
